臺灣南投地方法院民事簡易判決
111年度投簡字第45號
原      告  黃勝課  
被      告  陳御恪  
            陳錫波  
上列被告因傷害等案件，經原告提起損害賠償之刑事附帶民事訴
訟（本院110年度附民字第73號），經刑事庭裁定移送前來，本
院於民國111年3月15日言詞辯論終結，判決如下：
    主      文
被告甲○○應給付原告新臺幣壹萬陸仟貳佰元，及自民國一百一十
年十月二十九日起至清償日止，按週年利率百分之五計算之利息
。
被告乙○○應給付原告新臺幣捌仟元，及自民國一百一十年十月二
十九日起至清償日止，按週年利率百分之五計算之利息。
原告其餘之訴駁回。
本判決第一、二項均得假執行。
原告其餘假執行之聲請駁回。
    事實及理由
一、原告起訴主張：
（一）被告於民國110年2月22日13時15分許，在南投縣○○鄉○○村
      ○○巷00○00號住處旁，因認原告將挖土機停置於上址前之
      道路妨礙他人通行而與原告協商，因協商未諧均心生不滿
      ，被告甲○○遂基於傷害之犯意，徒手抓扯原告之衣領並朝
      原告胸部毆打及推擠，致原告受有左側胸部擦傷之傷害；
      被告乙○○則基於公然侮辱之犯意，以「姦恁娘（台語）」
      辱罵原告，足以貶損原告之名譽。被告上開犯行，業經本
      院以110年度訴字第287號刑事判決判處有罪在案。
（二）又原告因被告甲○○之行為，受有上開傷害，支出醫療費用
      新臺幣（下同）1,200元，且致罹患變異性心絞痛之原告
      身體、精神上遭受極大之痛苦，迄今均擔心自己暨家人安
      危，每每想起當日突遭被告甲○○毆打之情，仍心有餘悸，
      且被告甲○○對於原告所受傷害均不聞不問，毫無悔意，請
      求精神慰撫金20萬元；被告乙○○在本案發生前即經常無故
      於上開道路以各種方式製造噪音干擾原告，已造成原告暨
      家人長期飽受被告乙○○騷擾，豈料被告乙○○竟為辱罵原告
      行為，原告迄今均擔憂自身暨家人之生命、身體安全及名
      譽是否會受到被告乙○○之危害、威脅，實令罹患變異性心
      絞痛之原告經常感到惶恐不安，請求精神慰撫金20萬元，
      爰依侵權行為之法律關係提起本件訴訟等語。
（三）並聲明：⒈被告甲○○應給付原告20萬1,200元，及自刑事附
      帶民事起訴狀繕本送達翌日起至清償日止，按週年利率5%
      計算之利息；⒉被告乙○○應給付原告20萬元，及自刑事附
      帶民事起訴狀繕本送達翌日起至清償日止，按週年利率5%
      計算之利息；⒊願供擔保請准宣告假執行。
二、被告部分：　　
（一）被告甲○○抗辯略以：對於刑事判決所載犯罪事實無意見，
      其同意給付醫療費用1,200元，惟原告於108年11月19日即
      患有變異性心絞痛，而原告只是擦傷，與心臟病無關，其
      認為精神慰撫金以1萬元為合理等語資為抗辯。並聲明：
      原告之訴駁回。
（二）被告乙○○抗辯略以：對於刑事判決所載犯罪事實無意見，
      其確實有罵原告三字經，惟本件爭執起因是因那條路其已
      經走三、四十年了，不是原告私人的道路，原告放車輛在
      那邊檔路，其只是希望原告可以移走讓大家通行，且原告
      比其還早養狗，也有製造噪音，其認為精神慰撫金以3,00
      0元為合理等語資為抗辯。並聲明：原告之訴駁回。
三、法院之判斷：
（一）原告主張之上開事實，業據其提出衛生福利部南投醫院診
      斷證明書、臺灣南投地方檢察署檢察官110年度偵字第274
      3號起訴書、臺灣高等法院臺中分院111年度上訴字第249
      號刑事判決為證，並有本院110年度訴字第287號刑事判決
      在卷可參，且為被告所不爭執，堪信原告前揭主張為真實
      。
（二）因故意或過失，不法侵害他人之權利者，負損害賠償責任
      。不法侵害他人之身體、健康、名譽、自由、信用、隱私
      、貞操，或不法侵害其他人格法益而情節重大者，被害人
      雖非財產上之損害，亦得請求賠償相當之金額。民法第18
      4條第1項前段、第195條第1項前段分別定有明文。經查，
      被告甲○○前開傷害之行為，已致原告受有身體之傷害，且
      被告甲○○之行為與原告所受傷害間，具有相當因果關係；
      被告乙○○於上開時地，對原告以前開字詞辱罵，自有侵害
      原告名譽權之人格法益，當致原告精神上受有相當之痛苦
      ，是原告依上開規定，請求被告負侵權行為損害賠償責任
      ，即屬有據。爰就原告請求之項目及金額，是否有理，分
      別說明如後：
　　⒈醫療費用　
　　　原告主張其因被告甲○○之傷害行為，而支出醫療費用1,20
      0元，業據其提出衛生福利部南投醫院醫療費用收據為證
      ，為被告甲○○所不爭執且同意給付，故原告此部分之請求
      ，應屬有據。
　　⒉精神慰撫金
　　　慰藉金之賠償須以人格權遭遇侵害，使精神上受有痛苦為
      必要，其核給之標準固與財產上損害之計算不同，然非不
      可斟酌雙方身分資力與加害程度，及其他各種情形核定相
      當之數額（最高法院51年台上字第223號判例參照）。又
      民法第195條第1項規定所謂相當之金額，除斟酌雙方身份
      資力外，尤應兼顧加害程度與其身體、健康影響是否重大
      以為斷（最高法院89年度台上字第1952號判決意旨參照）
      。經查，原告目前從事開挖土機、學歷為國中畢業、每月
      收入約3萬元；被告甲○○目前打零工、學歷為國中畢業、
      每月收入約1萬多元；被告乙○○務農、學歷為國中畢業、
      每月收入是賠錢，因還沒有採收等情，業據兩造於本院審
      理時陳述在卷，並參酌兩造之稅務電子閘門財產所得調件
      明細表之財產情形，及斟酌原告所受傷害程度，對於身體
      、精神上所造成之痛苦、被告侵權行為之方式、處所、內
      容、致原告名譽權受損害之程度等情形，認原告請求被告
      甲○○、乙○○賠償精神慰撫金部分，分別以1萬5,000元、8,
      000元為適當，逾此數額之請求，則屬過高。
    ⒊從而，原告所得向被告甲○○、乙○○請求之損害賠償分別為1
      萬6,200元（計算式：1,200＋15,000＝16,200）、8,000元
      。
（三）給付有確定期限者，債務人自期限屆滿時起，負遲延責任
      。給付無確定期限者，債務人於債權人得請求給付時，經
      其催告而未為給付，自受催告時起，負遲延責任。其經債
      權人起訴而送達訴狀，或依督促程序送達支付命令，或為
      其他相類之行為者，與催告有同一之效力。民法第229條
      第1項、第2項定有明文。又遲延之債務，以支付金錢為標
      的者，債權人得請求依法定利率計算之遲延利息。但約定
      利息較高者，仍從其約定利率。應付利息之債務，其利率
      未經約定，亦無法律可據者，週年利率為5%。同法第233
      條第1項、第203條亦有明文。經查，本件原告對被告請求
      之侵權行為損害賠償債權，核屬無確定期限之給付，自應
      經原告之催告而未為給付，被告始負遲延責任，而原告之
      刑事附帶民事起訴狀繕本係於110年10月28日送達被告，
      此有本院送達證書2紙在卷可憑，然被告迄未給付，即應
      均自刑事附帶民事起訴狀繕本送達翌日即110年10月29日
      起負遲延責任，故原告請求被告均自110年10月29日起至
      清償日止，按週年利率5%計算之遲延利息，即屬有據。
四、綜上所述，原告依侵權行為之法律關係，請求被告甲○○、乙
    ○○分別給付1萬6,200元、8,000元，及均自刑事附帶民事起
    訴狀繕本送達翌日即110年10月29日起至清償日止，按週年
    利率5%計算之利息，為有理由，應予准許，逾此範圍之請求
    ，則無理由，應予駁回。
五、本件事證已臻明確，兩造其餘攻擊防禦方法，與判決結果不
    生影響，爰不逐一論述。
六、本件原告勝訴部分，係就民事訴訟法第427條第1項適用簡易
    程序所為被告部分敗訴之判決，依民事訴訟法第389條第1項
    第3款規定，應依職權宣告假執行。原告陳明願供擔保，請
    准宣告假執行，無非係促請本院依職權為假執行之發動，自
    無為准駁諭知之必要。至原告其餘敗訴部分，其假執行之聲
    請，則因訴之駁回而失所依附，應併駁回之。
七、本件係原告提起刑事附帶民事訴訟，由本院刑事庭依刑事訴
    訟法第504條第1項規定移送前來，依同條第2項規定免繳納
    裁判費，且於民事訴訟程序中亦未生其他裁判費用，自無庸
    為訴訟費用負擔之諭知，併此敘明。
中　　華　　民　　國　　111 　年　　3 　　月　　29　　日
                        臺灣南投地方法院南投簡易庭
                              法  官  丁婉容　　　
以上為正本係照原本作成。
如不服本判決，應於送達後20日內，向本院提出上訴狀並表明上
訴理由，如於本判決宣示後送達前提起上訴者，應於判決送達後
20日內補提上訴理由書（須附繕本）；並向本院繳足上訴裁判費
。　　　　　　　　　　　　　　　　　　　　　　　　
中　　華　　民　　國　　111 　年　　3 　　月　　29　　日
                              書記官  詹書瑋